臺灣桃園地方法院刑事判決　　　　　　　　　　　　九十二年度交易字第五五三號
　　公　訴　人　臺灣桃園地方法院檢察署檢察官
　　被　　　告　乙○○
右列被告因過失致死案件，經檢察官提起公訴（九十二年度偵字第四七九八號），本
院判決如左：
    主  文
乙○○因過失致人於死，處有期徒刑伍月。如易科罰金，以參佰元折算壹日。
    事  實
一、乙○○於民國九十二年三月一日上午，騎乘ＳＫＩ—一七三號輕機車，沿桃園縣
    中壢市○○路由東往西方向行駛，而於當日上午九時五十分許，行經上處長江路
    、中央東路交叉路口時，原應注意車前狀況，隨時採取必要之安全措施，而依當
    時陰天，日間自然光，柏油路面乾燥良好無缺陷，視距良好無障礙物等路況，亦
    無不能注意之情事，竟仍疏未注意由邱陳英敏所騎乘，同向行駛於其右前方之腳
    踏車，有偏左行駛至其前方之可能性，即貿然前行。適邱陳英敏亦疏未注意其左
    後方有乙○○騎乘機車接近之來車動態，而貿然向左偏入乙○○車前行駛。乙○
    ○見狀，雖即向右閃避，惟邱陳英敏在發覺後方輕機車有追撞之虞時，亦隨之向
    右閃避，因彼此閃讓方向相同結果，以致輕機車前方車輪仍在擦撞腳踏車後輪處
    右側支架後，雙雙倒地。邱陳英敏因此受有外傷性顱內出血併腦水腫之傷害，經
    送醫後延至九十二年三月五日凌晨二時二十四分不治死亡。乙○○於肇事後犯罪
    未被發覺前，向到場處理之警員張建業自首，並接受裁判。
二、案經邱陳英敏之子甲○○訴由桃園縣警察局中壢分局報請台灣桃園地方法院檢察
    署檢察官偵查起訴。
    理  由
一、訊據被告乙○○固坦承於右揭時間、地點，騎乘ＳＫＩ—一七三號輕機車，自後
    擦撞邱陳英敏騎乘之腳踏車倒地，致邱陳英敏死亡等事實不諱，惟否認有何過失
    致死犯行。辯稱：當時腳踏車在我右前方，突然向左偏入我車前行駛，我有閃腳
    踏車，但腳踏車同時也要閃我，我們彼此閃避不及才撞到的，實在是沒有辦法閃
    避腳踏車云云。經查：
（一）被告於九十二年三月一日上午九時五分許，騎乘ＳＫＩ—一七三號輕機車，行
      經桃園縣中壢市○○路、中山東路交叉路口時，自後追撞邱陳英敏之腳踏車肇
      事之事實，迭經被告於警訊、偵審中自承屬實，且有道路交通事故調查報告表
      、現場圖各一份，事故後現場及肇事車輛照片十七張附卷可稽。
（二）按汽車行駛時，駕駛人應注意車前狀況，並隨時採取必要之安全措施，道路交
      通安全規則第九十四條第三項訂有明文。再依右揭調查報告表所載，肇事當時
      為陰天，日間自然光，肇事地點為柏油路面，乾燥良好無缺陷，視距良好，亦
      無障礙物，依上開路況，被告顯無不能注意之情事，其且自承：「我時速約二
      十五公里，我在要右轉（應係直行之誤）長江路之前，就有看到腳踏車在我右
      前方」等語（本院九十三年二月十一日筆錄）。然被告仍疏未注意腳踏車自其
      右前方偏入其前方行駛之可能性，貿然前行，又在接近腳踏車後，在發覺腳踏
      車果然偏左行駛至其前方時，未能採取停車或減速慢行等適當之避讓措施，僅
      向右欲繞過腳踏車繼續行進，以致在腳踏車隨後亦向右退讓被告時，因雙方閃
      避方向相同，以致彼此仍閃避不及而肇事，被告自有違反前開規定之過失。即
      本件事故經臺灣省桃園縣區車輛行車事故鑑定委員會鑑定結果，亦認被告駕駛
      輕機車未注意車前狀況，為肇事次因；而經臺灣省車輛行車事故覆議鑑定委員
      會覆議結果，仍認定被告駕駛輕機車行經無號誌路口，未注意車前狀況，為肇
      事次因等語，此有臺灣省桃園縣區車輛行車事故鑑定委員會九十二年七月二十
      五日府車鑑桃字第九二０五六三號函暨所附鑑定意見書、臺灣省車輛行車事故
      覆議鑑定委員會九十二年十月三日府覆議字第九二一０九四九號函在卷可考（
      九十二年度偵字第四七九八號卷第九頁、第十四頁）。
（三）被告雖辯稱：當時腳踏車在我右前方，突然向左偏入我車前行駛，我有閃腳踏
      車，但腳踏車同時也要閃我，我們彼此閃避不及才撞到的，實在是沒有辦法閃
      避腳踏車云云，意指其並無過失。惟查，被告於肇事前，既已注意到腳踏車在
      其右前方行駛，則在其由後接近腳踏車時，自應提防腳踏車可能偏左駛入其前
      方，並採取必要之安全措施，此如前述。而依一般用路人之經驗，在本件會車
      有發生碰撞可能之情況下，非僅被告避讓前方腳踏車，即腳踏車在發覺後方有
      遭被告追撞之虞時，亦有相應避讓被告之可能，此非不能預見之情事。是故，
      被告在發現腳踏車偏左行駛至其前方時，疏未注意因兩車彼此避讓至相同方向
      ，反而肇事之可能，而未鳴按喇叭或減速甚或停車，僅單純向右避讓，欲繞過
      腳踏車繼續行進，適腳踏車果然亦因發覺被告由後接近，慌忙中亦向右避讓，
      以致雙方仍碰撞肇事，依上說明，被告所採取之閃避措施，顯不足防止事故之
      發生，並非適當。從而，被告所辯縱使屬實，亦不足採為有利於其之認定。
（四）被告指述邱陳英敏騎乘腳踏車，原先在其右前方行駛，而至肇事地點前，邱陳
      英敏未注意左後方被告之機車動態，而貿然偏左行駛至被告機車前方，以致肇
      事等語，已如前述，查被告在肇事前既已發覺腳踏車在其右前方，且其肇事當
      時意識正常，而被告與邱陳英敏又不相識，並無仇怨，如非邱陳英敏突然改變
      行車動線，衡情被告似無貿然由後追撞腳踏車，無端故陷自己擔負民、刑事責
      任之理。準此，應可認被告此部分所辯，可以採信；從而，邱陳英敏未注意左
      後方來車動態，貿然變換行車動線，亦應負過失責任，應可認定。即上開交通
      事故鑑定及覆議結果，就邱陳英敏應負過失責任一節，亦均為同上認定。然此
      不足以解免被告之過失責任，併予敘明。至告訴人即邱陳英敏之子甲○○雖指
      稱：「被告無法閃腳踏車，而且醫生說我母親是後腦勺遭受重擊，可能是被彈
      出去時落地撞到頭，由這兩點，可見被告的速度很快‧‧‧」云云（本院九十
      二年十二月十九日筆錄），姑不論此係告訴人個人推測之詞，即與被告在警訊
      及本院審理中供稱：伊時速約二十五公里等語（九十二年度偵字第四七九八號
      卷第二十四頁反面、本院九十三年二月十一日筆錄），亦有不符。不僅如此，
      肇事後機車僅有碼表線遭勾斷，腳踏車亦僅右後側輪胎支架處受撞略彎，除此
      之外，兩車均無其他傷損，腳踏車且可以繼續騎乘使用等情，為證人即處理警
      員張建業到庭證述屬實（本院九十三年二月十一日筆錄），並有肇事後機車與
      腳踏車車損照片在卷可考（同上偵查卷第三十八頁反面），設若告訴人指述被
      告以高速追撞腳踏車云云屬實，兩車車損狀況當不致如此輕微，可見告訴人此
      部分指述，亦與現有事證不符。而被害人之後腦受創，亦有可能係在事故發生
      時被害人由腳踏車上跌落，頭部先行著地，未受任何保護或緩衝所致，無法據
      此認定機車車速必然過快甚明。故告訴人之指述，應無可採，併予敘明。
（五）被害人邱陳英敏因此受有外傷性顱內出血併腦水腫之傷害，經送醫後延至九十
      二年三月五日凌晨二時二十四分不治死亡之事實，除經檢察官督同檢驗員到場
      相驗屬實，製有相驗筆錄、相驗屍體證明書、驗斷書各一份附卷可稽之外，並
      有相驗照片六張、診斷證明書三份在卷可考。被害人之死亡與被告之過失間，
      並有相當之因果關係。
（六）又被告於肇事後犯罪未被發覺前，向到場處理之警員張建業自首，並接受裁判
      一節，則經證人張建業到庭證述屬實（本院九十三年二月十一日筆錄）。
（七）綜上所述，本件事證已臻明確，被告所辯無非卸責之詞，不足採信，其犯行堪
      予認定。
二、核被告乙○○所為，係犯刑法第二百七十六條第一項之過失致死罪。被告於肇事
    後犯罪未被發覺前，向警自首並接受裁判，已如前述，應依刑法第六十二條前段
    規定減輕其刑。爰審酌被告尚無前科，有台灣桃園地方法院檢察署刑案資料查註
    記錄表一紙附卷可稽，其騎乘機車肇事，毀人生命，對被害人及被害人家屬造成
    之損害，永遠無法復原，本件被害人亦有明顯過失，及被告事後雖坦承部分犯行
    ，惟其僅能提出新台幣二十萬元（不含保險金）與被害人家屬和解，難認其對賠
    償被害人已盡心力，不宜緩刑，並斟酌檢察官求處有期徒刑六月，似屬過重等一
    切情狀，量處如主文所示之刑，並諭知易科罰金之折算標準，以示懲儆。
據上論斷，應依刑事訴訟法第二百九十九條第一項前段，刑法第二百七十六條第一項
、第六十二條前段、第四十一條第一項前段，罰金罰鍰提高標準條例第一條前段、第
二條，判決如主文。
本案經檢察官林秀敏到庭執行職務。
中        華        民        國    九十三    年    二    月    廿五    日
                                    臺灣桃園地方法院交通法庭
                                        審判長法  官  林恆吉
                                              法  官  吳為平
                                              法  官  陳彥宏
右正本證明與原本無異
如不服本判決書應於送達後十日內向本院提出上訴狀
                                              書記官  翁其良
中        華        民        國    九十三    年    二    月    二十五  日
論罪法條：刑法第二百七十六條第一項
中華民國刑法第二百七十六條
(過失致死罪)
因過失致人於死者，處二年以下有期徒刑、拘役或二千元以下罰金。
從事業務之人，因業務上之過失犯前項之罪者，處五年以下有期徒刑或拘
役，得併科三千元以下罰金。
